【裁判字號】    97,交易,320
【裁判日期】    970703
【裁判案由】    公共危險
【裁判全文】
臺灣臺中地方法院刑事判決             97年度交易字第320號
公  訴  人  臺灣臺中地方法院檢察署檢察官
被      告  乙○○
上列被告因公共危險案件，經檢察官聲請簡易判決處刑（九十七
年度偵字第五二○一號），經本院豐原簡易庭認不宜逕以簡易判
決處刑，簽由本院刑事庭改依通常程序審理（九十七年度豐交簡
字第三五八號），本院判決如下：
    主    文
乙○○服用酒類，不能安全駕駛動力交通工具而駕駛，處有期徒
刑肆月，如易科罰金，以新臺幣壹仟元折算壹日。
    犯罪事實
一、乙○○於民國九十七年二月四日二十、二十一時許，在臺中
    市○○路之「Ｅ世代卡拉ＯＫ店」內，飲用高粱酒，已達不
    能安全駕駛動力交通工具之程度，竟仍騎乘車牌號碼ＮＹＶ
    ─一二八號重型機車上路，沿臺中市○○區○○路由旱溪東
    路往北屯路方向行駛。嗣於九十七年二月五日凌晨一時四十
    五分許，行經臺中市○○區○○路與旱溪西路口時，因不勝
    酒力而擦撞由丁○○所駕駛，沿旱溪西路由太原路往松竹路
    方向行駛，並在該路口右轉東山路之車牌號碼二八八一─Ｓ
    Ｇ號自小客車左側後視鏡，惟乙○○並未停車，丁○○即駕
    車尾隨，待乙○○於前方路口停等紅燈之際，請其停車並報
    警處理。嗣為警於九十六年二月五日六時許，委經中國醫藥
    大學附設醫院抽取乙○○血液，檢驗酒精濃度為一七○點八
    ＭＧ／ＤＬ，換算成呼氣所含酒精成分為每公升○點八五四
    ＭＧ／Ｌ始查知上情。
二、案經臺中市警察局第五分局報告臺灣臺中地方法院檢察署檢
    察官偵查起訴。
    理    由
一、按被告以外之人（包括證人、鑑定人、告訴人、被害人及共
    同被告等）於審判外之陳述雖不符刑事訴訟法第一百五十九
    條之一至之四等四條之規定，而經當事人於審判程序同意作
    為證據，法院審酌該言詞陳述或書面陳述作成時之情況，認
    為適當者，亦得為證據；當事人、代理人或辯護人於法院調
    查證據時，知有刑事訴訟法第一百五十九條第一項不得為證
    據之情形，而未於言詞辯論終結前聲明異議者，視為有前項
    之同意，同法第一百五十九條之五定有明文。立法意旨在於
    傳聞證據未經當事人之反對詰問予以核實，原則上先予排除
    。惟若當事人已放棄反對詰問權，於審判程序中表明同意該
    等傳聞證據可作為證據；或於言詞辯論終結前未聲明異議，
    基於尊重當事人對傳聞證據之處分權，及證據資料愈豐富，
    愈有助於真實發見之理念，且強化言詞辯論主義，使訴訟程
    序得以順暢進行，上開傳聞證據亦均具有證據能力。查本件
    卷附之警員甲○○職務報告書、臺中市警察局第五分局北屯
    派出所刑事案件呈報單、臺中市警察局第五分局道路交通事
    故當事人酒精測定紀錄表暨中國醫藥大學附設醫院檢驗報告
    、刑法第一百八十五條之三之查獲後測試、觀察職務報告、
    汽機車駕駛人酒後生理協調平衡檢測紀錄表、臺中市○○○
    道路交通事故檢測委託書、車籍查詢基本資料詳細畫面、臺
    中市警察局舉發違反道路交通管理事件通知單、臺中市○○○道路交通事故談話紀錄表、道路交通事故現場圖、照片七
    張、臺中市警察局勤務指揮中心受理各類案件記錄單等作成
    之狀態，並無違背各該書面製作人個人意思而為陳述，或其
    他違法取供、或不法取得之情形，且公訴人、被告於本院審
    理中亦不爭執其等證據能力（本院卷第一六頁背面），足認
    並無顯不可信之情況，且本院審酌前開書面證據資料，其等
    之書面等證據內容之作成，較無人情施壓或干擾，亦無不當
    取供或違法取得之情形，復為本院事實認定之重要依據，認
    為以之作為本案之證據亦屬適當，是警員甲○○職務報告書
    、臺中市警察局第五分局北屯派出所刑事案件呈報單、臺中
    市警察局第五分局道路交通事故當事人酒精測定紀錄表暨中
    國醫藥大學附設醫院檢驗報告、刑法第一百八十五條之三之
    查獲後測試、觀察職務報告、汽機車駕駛人酒後生理協調平
    衡檢測紀錄表、臺中市○○○道路交通事故檢測委託書、車
    籍查詢基本資料詳細畫面、臺中市警察局舉發違反道路交通
    管理事件通知單、臺中市○○○道路交通事故談話紀錄表、
    道路交通事故現場圖、照片七張、臺中市警察局勤務指揮中
    心受理各類案件記錄單仍具有證據能力。
二、訊據被告固不否認於曾前開時、地飲用高粱酒之事實，惟矢
    口否認有何酒後駕車之公共危險犯行，並辯稱：伊當日飲酒
    完畢後，並沒有騎乘機車，係坐計程車過去東山路某家店門
    口騎樓下要牽車，抵達後人坐在機車上，丁○○就說伊撞到
    其等車子，伊答沒有，其中一個男子便打伊一拳，之後警察
    過來，伊跟警察說沒有騎機車，但是有喝酒，警察便帶伊回
    警局，在現場沒有做呼氣酒精濃度測試，到警察局後有做，
    但測試沒有成功，警察便要求伊抽血檢驗云云。經查：被告
    先於本院豐原簡易庭具狀供稱：伊機車係停放在汽車格，看
    到轎車欲停該車位，伊前往牽車讓出車位，於牽車之際，不
    慎摩擦到該車後視鏡，而起爭執云云（本院九十七年度豐交
    簡字第三五八號卷第六頁），然於本院審理時則改稱：伊機
    車係停放在東山路某家店之騎樓下，伊去牽車，還沒有牽，
    僅坐在機車上，丁○○等就說伊撞到其等的車子云云（本院
    卷第十三頁背面），是被告前後就機車停放之位置，是否曾
    與證人丁○○所駕駛之車輛發生擦撞一事，前後所述已不一
    致，其所辯是否詳實已非無疑。又證人丁○○於本院審理時
    具結證稱：伊當天開車載伊先生沿旱溪西路由太原路往松竹
    路方向行駛，於一時四十五分許，行經東山路與旱溪西路口
    要右轉東山路時，有一臺機車擦撞到伊車駕駛座的後照鏡後
    繼續前行，因前面路口紅燈，該機車騎士機車停下來，伊等
    就過去詢問其機車撞到伊車一事，其回答是故意的，伊等便
    要求其停下來，其便將機車騎到騎樓上脫掉雨衣坐在機車上
    ，伊等聞到其身上有酒味，之後警察來了要被告吹氣測試酒
    精濃度，被告不願意吹氣，警察後來就請伊等到派出所作筆
    錄等語（本院卷第一四頁）。核與證人即第一時間到現場處
    理之員警甲○○於本院審理時證述：其到達現場後聞到被告
    身上有酒味，有詢問證人丁○○確認擦撞其車之人是否即為
    被告，證人丁○○答是，現場伊等要對被告作酒精濃度測試
    ，惟被告拒絕等語相符（本院卷第一五頁）。而證人丁○○
    與被告素不相識，並無仇隙，當無蓄意構陷被告之理，且證
    人丁○○前開所證亦與證人甲○○所陳相符，是其所證應可
    採信。再參以，證人甲○○於據報到場後曾檢視被告機車，
    發現被告機車排汽管是熱的等情，亦據證人甲○○於本院審
    理時證述明確。承上，足認被告確有飲酒後駕駛之行為無誤
    。復按體內酒精含量由開始飲酒後，依飲酒量漸漸累積增加
    ，在完成飲酒時體內酒精含量達到最高，隨後依代謝率逐漸
    代謝，而體內酒精含量之代謝率，依交通部運輸研究所於七
    十七年八月間針對國人進行實驗研究指出為每小時呼氣所含
    酒精濃度每公升○點○六二八毫克，而被告於九十七年二月
    五日凌晨一時四十五分許酒後駕車，業如前述，同日六時許
    ，經中國醫藥大學附設醫院抽取其血液，檢驗酒精濃度為一
    七○點八ＭＧ／ＤＬ，換算成呼氣所含酒精成分為每公升○
    點八五四ＭＧ／Ｌ，依前開酒精代謝率計算，推估被告騎車
    之際其呼氣酒精濃度約為一點一二○九ＭＧ／Ｌ【○點八五
    ＭＧ／Ｌ＋（○點○六二八ＭＧ／Ｌ×四點二五小時）＝一
    點一二○九ＭＧ／Ｌ】，此有中國醫藥大學附設醫院檢驗報
    告一紙（臺中市警察局第五分局中分五偵字第○九七○○○
    二六五一號卷第一五頁背面）附卷可稽。再按參考德國、美
    國之認定標準，對於呼氣中酒精濃度已達每公升二點五五毫
    克ＭＧ／ＤＬ以上，肇事率為一般正常人之十倍，認為已達
    「不能安全駕駛」之標準；至於上揭數值以下之行為，如輔
    以其他客觀事實得作為「不能安全駕駛」之判斷時，亦應依
    刑法第一百八十五條之三之規定移送法辦處以刑罰，法務部
    八十八年五月十八日（八八）法檢字第○○一六六九號函釋
    可資參照。查本案被告騎車行駛時之呼氣酒精濃度高達一點
    一二○九ＭＧ／Ｌ，顯逾○點五五ＭＧ／Ｌ，足認被告曾飲
    用酒類，且騎車之際，已達不能安全駕駛動力交通工具之程
    度。此外，復有警員甲○○職務報告書、臺中市警察局第五
    分局北屯派出所刑事案件呈報單、臺中市警察局第五分局道
    路交通事故當事人酒精測定紀錄表、刑法第一百八十五條之
    三之查獲後測試、觀察職務報告、汽機車駕駛人酒後生理協
    條平衡檢測紀錄表、車籍查詢基本資料詳細畫面、臺中市警
    察局舉發違反道路交通管理事件通知單、臺中市○○○道路
    交通事故談話紀錄表、道路交通事故現場圖、照片七張（臺
    中市警察局第五分局中分五偵字第○九七○○○二六五一號
    卷第一、二、一五至一七、二二至三○頁）、臺中市警察局
    勤務指揮中心受理各類案件記錄單（臺灣臺中地方法院檢察
    署九十七年度核交字第六五四六號卷第五頁）等在卷可稽。
    是以，被告前開所辯，應屬臨訟脫罪之詞，尚無足採，本案
    事證明確，被告犯行應堪認定。
三、核被告前揭所為，係犯刑法第一百八十五條之三之服用酒類
    ，不能安全駕駛動力交通工具而駕駛罪。公訴人雖請求本院
    判處被告有期徒刑八月，惟本院審酌被告被告前案紀錄，未
    曾受有期徒刑以上刑之宣告，素行尚可（參臺灣高等法院被
    告前案紀錄表），及被告飲酒後呼氣酒精濃度值約達一點一
    二○九ＭＧ／Ｌ，竟仍貿然駕駛機車上路，對交通安全造成
    潛藏重大危險，應予非難，暨犯後猶否認犯行，飾詞狡辯之
    犯後態度等一切情狀，認以量處如主文所示之刑為當，並諭
    知易科罰金之折算標準。
據上論斷，應依刑事訴訟法第二百九十九條第一項前段、刑法第
一百八十五條之三、第四十一條第一項前段，刑法施行法第一條
之一第一項、第二項後段，判決如主文。
本案經檢察官丙○○到庭執行職務。
中    華    民    國    97    年     7    月     3    日
                     刑事第十四庭   法  官  劉逸成
上正本證明與原本無異。
如不服本判決，應於收受送達後十日內向本院提出上訴書狀（應
敘述具體理由並附繕本）。
上訴書狀如未敘述理由，應於上訴期間屆滿後二十日內補提理由
書狀於本院。（應敘述具體理由並附繕本）。
                                    書記官  陳青瑜
中    華    民    國    97    年     7    月     3    日
附錄論罪科刑法條：
中華民國刑法第185條之3
服用毒品、麻醉藥品、酒類或其他相類之物，不能安全駕駛動力
交通工具而駕駛者，處一年以下有期徒刑、拘役或十五萬元以下
罰金。


司法院資訊處製作；財團法人民間司法改革基金會備份。
